【裁判字號】    94,自,205
【裁判日期】    950609
【裁判案由】    加重誹謗
【裁判全文】
臺灣臺北地方法院刑事裁定               94年度自字第205號
自  訴  人  中華基督教新Ｏ代青年會
代  表  人  林Ｏ青
自  訴  人  洪Ｏ明
            林Ｏ川
前列三人共同
自訴代理人  崔駿武律師
            劉錦隆律師
被      告  葉Ｏ堅  54歲民.
            陳Ｏ鑫
            黃Ｏ雪
            侯Ｏ青
共      同
選任辯護人  羅明通律師
            陳彥任律師
            林銘龍律師
上列被告等因加重誹謗案件，經自訴人提起自訴，本院裁定如下
：
    主  文
自訴駁回。
    理  由
一、本件自訴意旨如自訴狀（參附件）。
二、按法院或受命法官於自訴案件第一次審判期日前，訊問自訴
    人、被告及蒐集或調查證據，訊問及調查結果，如認為案件
    有刑事訴訟法第252條至第254條之情形者，得以裁定駁回自
    訴，同法第326條第1項、第3項定有明文。又刑事訴訟法第
    161條、第163條關於舉證責任與法院調查義務之規定，係編
    列在該法第1編總則第12章「證據」中，原則上於自訴程序
    亦同適用，除其中第161條第2項起訴審查之機制、同條第3
    、4項以裁定駁回起訴之效力，自訴程序已分別有第326條第
    3、4項及第334條之特別規定足資優先適用外，關於第161條
    第1項檢察官應負實質舉證責任之規定，亦於自訴程序之自
    訴人同有適用，惟第161條第2項裁定定期通知檢察官補正逾
    期未補正者，得以裁定駁回起訴之規定，在自訴程序中，法
    院如認案件有同法第252條至第254條之情形，自得逕依同法
    第326條第3項規定，以裁定駁回自訴，無須先以裁定定期通
    知自訴人補正，最高法院91年度第4次刑庭會議決議內容可
    資參照。
三、經查：（一）蘋果日報94年10月13日之新聞報導中，確有如
    自訴人所提證物五號之報導內容，惟被告等人均堅詞否認有
    何自訴意旨所指加重誹謗犯行，辯稱：本件已盡合理查證義
    務，被告葉Ｏ堅擔任該報行政總裁，不參與任何編務事宜，
    被告陳Ｏ鑫僅就前幾版重要之新聞稿件為審核，不審核其他
    稿件，被告侯Ｏ青負責本件攝Ｏ教主遭指控性侵害之相關案
    件及檢察官偵辦進度之整理報導，而被告黃Ｏ雪除已盡合理
    查證義務，且依其證據資料，已有相當理由確信其為真實等
    語；（二）至於，蘋果日報進行相關報導之前，不僅握有教
    友談話錄音，且曾分別向自訴人林Ｏ川、臺北市政府體育處
    處長劉Ｏ增查證，各有卷附錄音證物可稽，均足認被告主觀
    上認為合理查證義務已盡，且有相當理由信其報導為真實，
    而系爭報導所引用臺北市政府體育處處長劉Ｏ增之陳述係「
    如果他們真有攝Ｏ教背景，未來絕不可能再合作」等語，事
    後雖經證實自訴人所承辦體育活動嗣告取消，惟此節係臺北
    市政府體育處進行查證後，所為之決定，適足以證明臺北市
    政府體育處亦曾為相關查證，結果與自訴人之報導相同，並
    非自訴人可以代為判斷；（三）再以，本件自訴人所指系爭
    新聞報導內容不實者，似無直指自訴人中華基督教新Ｏ代青
    年會即為「攝Ｏ教」，亦未指射自訴人中華基督教新Ｏ代青
    年會係何等邪教團體等語，是以，除非自訴人主觀上亦認為
    攝Ｏ教並非正當宗教團體，否則，自訴人等人所主辦活動既
    與攝Ｏ教或其他特定宗教無關，容難僅以蘋果日報報導其所
    信為真實之「攝Ｏ教」不當活動，即認為自訴人等人之名譽
    均已遭到毀損；（四）況查，自訴人林Ｏ川向被告黃Ｏ雪自
    承為攝Ｏ教牧師等語，均有被告等人所提錄音資料可為證據
    ，亦可佐證認為蘋果日報系爭報導確已善盡合理查證義務。
    綜核前開事證，堪認自訴意旨之犯罪事實所指報導內容，已
    經自訴人等人盡其應盡之形式上或實質上舉證責任，經本院
    訊問及調查結果，亦足認定被告等人之犯罪嫌疑不足，是依
    前開說明，自應為自訴駁回之裁定。
四、綜上所述，本院於本自訴案件第一次審判期日前，經訊問自
    訴人、被告及蒐集或調查證據，訊問及調查結果，認自訴意
    旨所指被告等人之加重誹謗犯行，犯罪嫌疑不足，本件自訴
    應予駁回。
據上論結，應依刑事訴訟法第326條第3項、第252條第10款，裁
定如主文。
中    華    民    國    95    年    6     月    9     日
                  刑事第五庭審判長  法  官   黃程暉
                                    法  官   賴秀蘭
                                    法  官   李宜娟
以上正本證明與原本無異
如不服本裁定應於送達後5日內向本院提出抗告狀
                                    書記官   彭雅慧
中    華    民    國    95    年      6    月    12    日


司法院資訊處製作；財團法人民間司法改革基金會備份。
